【裁判字號】    97,上易,291
【裁判日期】    970430
【裁判案由】    竊盜
【裁判全文】
臺灣高等法院刑事判決                 97年度上易字第291號
上  訴  人
即  被  告  甲○○
                      之8
選任辯護人  黃勝文  律師
            李進成  律師
上列上訴人因竊盜案件，不服台灣板橋地方法院96年度易字第
940號，中華民國96年7月27日第一審判決（起訴案號：台灣板橋
地方法院檢察署96年度偵字第3838號），提起上訴，本院判決如
下：
    主  文
上訴駁回。
    事  實
一、甲○○與林原鋒（業據原審判處應執行有期徒刑5月確定）
    共同基於意圖為自己不法所有之犯意聯絡，於民國95年12月
    8日凌晨1時許，在位於臺北縣板橋市○○○路之停車場內，
    由甲○○持其所有，客觀上足以傷害人之生命身體之兇器螺
    絲起子及扳手各1支行竊，林原鋒則負責把風之方式，竊取
    乙○○所有車牌號碼為N58-458號之重型機車前輪1個、HID
    頭燈1副及後照鏡2支（價值約新臺幣7千元）得手。嗣因甲
    ○○、林原鋒另涉竊盜案件，為警於96年2月1日凌晨2時30
    分許，在上開停車場查獲（該案業經被告上訴後撤回上訴而
    確定在案），經警將甲○○逮捕帶至警局調查之際，甲○○
    於有偵查犯罪權限之機關或人員知悉其犯有上開竊盜罪行前
    ，向警員承認其有實行上開竊盜罪行而自首之，並接受裁判
    。
二、案經臺北縣政府警察局板橋分局報告臺灣板橋地方法院檢察
    署檢察官偵查起訴。
    理  由
壹、程序部分
    按被告以外之人於審判外之言詞或書面陳述，除法律有規定
    者外，不得作為證據；又被告以外之人於審判外之陳述，雖
    不符合同法第159條之1至第159條之4之規定，但經當事人於
    審判程序同意作為證據，法院審酌該言詞陳述或書面陳述作
    成時之情況，認為適當者，亦得為證據。當事人、代理人或
    辯護人於法院調查證據時，知有第159條第1項不得為證據之
    情形，而未於言詞辯論終結前聲明異議者，視為有前項之同
    意，刑事訴訟法第159條第1項及第159條之5分別定有明文。
    查本判決下列所引用之各該被告以外之人於審判外之陳述（
    包含書面陳述），雖均屬傳聞證據，惟被告甲○○、辯護人
    及檢察官當事人於本院審理時均表示無意見而不予爭執，且
    迄至言詞辯論終結前亦未再聲明異議，本院審酌上開證據資
    料製作時之情況，尚無違法不當及證明力明顯過低之瑕疵，
    亦認為以之作為證據應屬適當，故揆諸前開規定，爰逕依刑
    事訴訟法第159條之5規定，認前揭證據資料均有證據能力，
    合先敘明。
貳、實體部分
一、訊據被告甲○○矢口否認有何95年12月8日凌晨1時許行竊之
    犯行，辯稱：案發當時伊沒有在板橋市○○○路停車場的現
    場，伊當時在蘇明芳經營之海產店上班。警詢、偵查中承認
    犯行，係因警察半強迫要伊等承認，伊認為是初犯，承認沒
    有關係云云。經查：
(一)上揭犯罪事實，業經被告甲○○於警詢、偵查中坦承不諱（
    96年度偵字第3838號卷，第9至22頁、第73至74頁），核與
    共犯林原鋒於警詢、偵查之供述及被害人乙○○於偵查、原
    審審理中之證詞相符。
(二)雖被告甲○○嗣於原審否認有於上開時地竊盜，並舉證人蘇
    明芳為證，然據證人蘇明芳於原審證稱：被告甲○○在伊經
    營的海產店內工作時間是禮拜一到禮拜天下午4點到凌晨2點
    間，被告每天都有到店內上班，但並無打卡上、下班制度。
    店裡只有因伊身體不舒服休息2天，是在農曆10月份，好像
    是星期三或星期四，記得休息好像是在拜拜之前，但我不能
    確定，我已經記不清楚。應該是在10月初，基於我的推測是
    在農曆10月初三或初四即國曆95年11月23或24日等語（見原
    審卷第78至80頁），惟證人蘇明芳原證述休息日係在星期三
    或四，後依據日曆卻推測為國曆95年11月23或24日，而該二
    日係星期四、星期五，顯與證人之前所述不符，堪認證人已
    因時間久遠記憶不清而無從確認確實之休息日期，則95年農
    曆10月份即為國曆11月21日至12月19日間，尚無從排除被告
    有於95年12月8日前往上開停車場竊盜之可能，是被告甲○
    ○所舉不在場證據，尚難逕採為被告有利之證據。
(三)至被告於本院辯稱：警詢、偵查中承認犯行，係因警察半強
    迫要我們承認云云，惟證人即查獲被告後負責詢問之警員呂
    智民於原審證稱：查獲被告甲○○與林原鋒後，因之前停車
    場就有民眾報案有機車零件失竊，再根據他們二人自己承認
    曾經在上開停車場行竊，就由他們去指認民眾報案紀錄內容
    。他們有先供述說大概都偷哪些特定的機車零件及特定的廠
    牌，伊就先將先前的報案紀錄與此部分無關的先予排除，其
    餘部分，就放在桌上讓被告自己去看，伊給被告他們看的部
    分，大約有十幾件或將近十件。他們沒有全部承認，因為失
    竊的東西不一樣，只有就他們先前自己承認有偷而且和伊提
    供的報案紀錄內容有吻合的部分，被告才有承認，而且他們
    是自己挑出來承認的。在翻閱時，是二人一起翻閱，且邊翻
    閱邊討論，而且他們當場向伊反應有些報案紀錄內容中，一
    些零件並不是他們行竊的種類，而且還有告訴伊部分的失竊
    時間不符，他們當時並沒有作案。當時警方並未要求或鼓勵
    被告二人要多承認幾件，亦無使用任何威脅利誘的方式，警
    詢筆錄都經過被告確認他們行竊的時間、地點及行竊的物品
    之後，才製作筆錄，筆錄問完之後，也讓被告看過之後再簽
    名等情（見原審卷第109至110頁）。足認被告於警詢中之自
    白，係基於自由意思所為，且經其與林原鋒二人詳閱資料回
    憶並討論後，始為供述，亦難謂有記憶失誤致悖於事實之可
    能。又被告若真係遭員警半強迫始於警詢承認上開犯行，則
    其何以於偵查中亦承認犯行，並詳細敘述偷竊過程及竊得物
    品之去向，陷己於罪？足見被告上開辯解，無非飾卸之詞，
    不足採信。
(四)綜上所述，本案事證明確，被告犯行已堪認定，應依法論科
    。
二、按刑法第321條第1項第3款之攜帶兇器竊盜罪，係以行為人
    攜帶兇器竊盜為其加重條件，此所謂兇器，其種類並無限制
    ，凡客觀上足對人之生命、身體、安全構成威脅，具有危險
    性之兇器均屬之，且祇須行竊時攜帶此種具有危險性之兇器
    為已足，並不以攜帶之初有行兇之意圖為必要，最高法院79
    年度臺上字第5253號判例可資參照，查螺絲起子及扳手均為
    金屬製品，其強度足以破壞同屬金屬製品之座墊扣、拔除緊
    拴之金屬零件，倘持之敲擊、揮刺，顯然足以傷害人之身體
    及生命，而屬刑法第321條第1項第3款所稱之「兇器」，殆
    無疑問。核被告所為，係犯刑法第321條第1項第3款之攜帶
    兇器竊盜罪。被告與共犯林原鋒間就上開犯行有犯意聯絡及
    行為分擔，為共同正犯。又被告於行為後，係於有偵查犯罪
    權限之公務員發覺其犯罪前，對未發覺之罪自首而接受裁判
    ，固符合自首之規定，然渠嗣後否認犯行，未見悔意，本院
    認不宜減輕其刑，附此敘明。原審適用刑法第28條、第321
    條第1項第3款、第62條 (原判決據上論結欄漏引，應予補正
    ) 、第41條第1項前段、第38條第1項第2款，中華民國96年
    罪犯減刑條例第2條第1項第3款、第7條、第9條，審酌被告
    與共犯林原鋒共同攜帶兇器，潛入公共停車場竊取他人財物
    ，使被害人無端蒙受損失及不便，導致人人自危，嚴重妨害
    社會治安，缺乏尊重他人財產權之觀念，犯後雖向警方自首
    ，惟於原審及本院審理中均矢口否認犯行，未見悔意，被告
    固無據實陳述之義務，然渠缺乏為自己行為負責之態度，自
    應施以相當之刑罰，以期收教化警惕之效，兼衡被告並無前
    科，有本院被告前案紀錄表1份在卷可稽，及犯罪動機、目
    的等一切情狀，量處有期徒刑8月，且以被告所為本案犯行
    時間係在96年4月24日之前，合於中華民國96年罪犯減刑條
    例第2條第1項第3款，減其宣告刑二分之一，並諭知易科罰
    金之折算標準。又未扣案之螺絲起子1支及扳手1支，則係被
    告甲○○與林原鋒共同實施上揭加重竊盜罪所用之物，且為
    被告甲○○所有，業經其供承在卷，均依法諭知沒收。經核
    認事用法均無不合，量刑亦屬適當。被告上訴意旨猶執陳詞
    ，以當天有不在場證明為由，否認犯行，為無理由，應予駁
    回。
據上論斷，應依刑事訴訟法第368條，判決如主文。
本案經檢察官張金塗到庭執行職務。
中    華    民    國    97    年    4     月    30    日
                  刑事第十五庭審判長法  官  吳昭瑩
                                    法  官  李釱任
                                    法  官  蘇隆惠
以上正本證明與原本無異。
不得上訴。
                                    書記官  吳玉華
中    華    民    國    97    年    4     月    30    日
附錄本案論罪科刑法條全文：
中華民國刑法第321條
（加重竊盜罪）
犯竊盜罪而有左列情形之一者，處6月以上、5年以下有期徒刑：
一  於夜間侵入住宅或有人居住之建築物、船艦或隱匿其內而犯
    之者。
二  毀越門扇、牆垣或其他安全設備而犯之者。
三  攜帶兇器而犯之者。
四  結夥三人以上而犯之者。
五  乘火災、水災或其他災害之際而犯之者。
六  在車站或埠頭而犯之者。
前項之未遂犯罰之。


司法院資訊處製作；財團法人民間司法改革基金會備份。
